【裁判字號】    99,家訴,26
【裁判日期】    990713
【裁判案由】    所有權移轉登記
【裁判全文】
臺灣基隆地方法院民事判決              99年度家訴字第26號
原      告  乙○○○
訴訟代理人  黃文祥律師
被      告  甲○○
上列當事人間請求所有權移轉登記事件，本院於民國99年 6月29
日言詞辯論終結，判決如下：
    主  文
原告之訴駁回。
訴訟費用由原告負擔。
    事實及理由
一、原告主張：坐落基隆市○○區○○段 980地號土地所有權應
    有部分 1萬分之40及其上基隆市○○區○○段2073建號即門
    牌號碼基隆市○○區○○街 8號11樓房屋所有權全部（以下
    簡稱系爭不動產），係原告於民國78年11月間，為供原告自
    己及被告等子孫自用居住，由原告出資所購買，並借名登記
    於被告名下，不料被告與訴外人陳惠結婚生子後，竟以真正
    所有權人地位自居，一再驅趕原告搬離系爭不動產，原告為
    保全系爭不動產之所有權利，自得依法終止與被告間之委任
    關係，為此聲明：被告應將系爭不動產移轉登記予原告所有
    。
二、被告抗辯：系爭不動產係被告向之前的漁船老闆借貸新臺幣
    20萬元作為頭期款所購買的，之後應原告請求，將購買系爭
    不動產之收據、被告之身分證及印章交由原告保管，另於85
    年至88年期間，因為原告擔任看護工作，收入較多，所以由
    原告負責繳納該段期間之貸款，故系爭不動產並非原告購買
    後借名登記於被告名下，並聲明：原告之訴駁回。
三、按依本法所為之登記，有絕對效力；當事人主張有利於己之
    事實者，就其事實有舉證之責任，土地法第43條及民事訴訟
    法第 277條前段分別定有明文。又按民事訴訟如係由原告主
    張權利者，應先由原告負舉證之責，若原告先不能舉證，以
    證實自己主張之事實為真實，則被告就其抗辯事實即令不能
    舉證，或其所舉證據尚有疵累，亦應駁回原告之請求，最高
    法院17年上字第 917號判例意旨可供參照。經查，系爭不動
    產係於78年11月20日以買賣為原因登記為被告所有，有原告
    所提系爭不動產登記謄本在卷可憑，依上開土地法之規定，
    被告自為系爭不動產之所有權人，原告主張系爭不動產係由
    其所購買，並借名登記於被告名下，既為被告所否認，應由
    原告就其與被告間有借名之法律關係存在負舉證責任。查原
    告於本院言詞辯論時表示系爭不動產之原始買賣契約已因年
    代久遠而遺失，只提出台灣土地銀行基隆分行85年 5月至88
    年11月利息繳款收據影本84紙證明系爭不動產為原告所有，
    然上開收據充其量僅足以證明原告繳納上開收據所示之款項
    ，無從證明系爭不動產為原告所有而借名登記於被告名下，
    且原告於本院審理時表示無法提出也沒有其他證據可以證明
    ，依上開判例意旨，原告主張兩造間有借名登記關係存在，
    不足採信。
四、原告無法舉證證明系爭不動產為其所有而借名登記於被告名
    下，則原告以其終止與被告間之委任關係，請求被告將系爭
    不動產移轉登記予原告所有，為無理由，應予駁回。
五、結論：本件原告之訴為無理由，依民事訴訟法第78條，判決
    如主文。
中  華    民    國    99    年    7       月    13    日
                  民事庭法  官  陳湘琳
以上正本係照原本作成。
如對本判決上訴，須於判決送達後20日內向本院提出上訴狀
中    華    民    國    99    年    7     月    13    日
                        書記官  張慧儀

司法院資訊處製作；財團法人民間司法改革基金會備份。
